【裁判字號】    99,交聲,556
【裁判日期】    991028
【裁判案由】    聲明異議
【裁判全文】
臺灣嘉義地方法院交通事件裁定         99年度交聲字第556號
原處分機關  交通部公路總局嘉義區監理所嘉義市監理站
異  議  人  甲○○
上列異議人即受處分人因違反道路交通管理處罰條例案件，對於
交通部公路總局嘉義區監理所嘉義市監理站民國99年9 月21日所
為之裁決處分（原處分案號：嘉監義裁字第裁76-L00000000號）
，聲明異議，本院裁定如下：
    主  文
異議駁回。
    理  由
一、聲明異議意旨略以：異議人即受處分人甲○○（下稱異議人
    ）於民國99年8 月30日下午1 時19分騎乘車牌號碼8GK-999
    號重型機車，自嘉義市○○路未依兩段式左轉彌陀路口時，
    因發覺前方有警方進行違規攔查，即往旁邊逆向騎車離去，
    伊當時以為警察在攔查伊前面違規之機車，亦未聽聞警察吹
    哨之聲音，且警察在伊將車移往人行道時亦未上前攔伊，故
    不知警察對伊攔查，並無拒絕停車接受稽查而逃逸之行為，
    原處分機關據此裁決，顯屬有誤，為此具狀聲明異議，請求
    撤銷原處分云云。
二、按汽車駕駛人，駕駛汽車有違反道路交通管理處罰條例之行
    為，經交通勤務警察或依法令執行交通稽查任務人員制止時
    ，不聽制止或拒絕停車接受稽查而逃逸者，除按各該條規定
    處罰外，處新臺幣3,000 元以上6,000 元以下罰鍰；並記違
    規點數1 點，道路交通管理處罰條例第60條第1 項及第63條
    第1 項第1 款分別定有明文。又如拒絕接受稽查而逃逸離去
    ，當場追逐，雖非絕對不可，但衍生交通危險，有時甚至大
    於用路人本身之違規事項，且值勤成效及嚇阻違規之效用必
    將大減，事後追查，亦未必可獲知真正違規行為之人，使交
    通違規之稽查取締徒生無謂成本，並有悖道路交通管理處罰
    條例「加強道路交通管理，維護交通秩序，確保交通安全」
    之立法目的（道路交通管理處罰條例第1 條參照）。
三、經查：
（一）異議人於99年8 月30日下午1 時19分許，騎乘車牌號碼
      8GK-999 號重型機車，行經嘉義市○○路、彌陀路口（與
      公義路、垂楊路、體育路之五岔路口），因未兩段式左轉
      彌陀路，經警示意攔停，未見停車，並逆向行駛離去，而
      經嘉義市政府警察局第二分局新南派出所員警掣開嘉市警
      交字第L00000000 號（未依標誌兩段式左轉、逆向行駛）
      、第L00000000 號（拒絕停車接受稽查而逃逸）舉發違反
      道路交通管理事件通知單（下稱舉發通知單），指定應到
      案日期為99年10月1 日前，異議人遵期提出陳述意見，經
      調查仍認異議人前開違規情事屬實，遂依道路交通管理處
      罰條例第48條第1 項第2 款、第45條第1 款、第60條第1
      項、第63條第1 項第1 款之規定，以嘉監義裁字第裁76-L
      00000000號（未依標誌兩段式左轉、逆向行駛）裁決書裁
      處罰鍰1,500 元、並記違規點數2 點，以嘉監義裁字第裁
      76-L00000000號（拒絕停車接受稽查而逃逸）裁決書，裁
      處罰鍰3,000 元，並記違規點數1 點等情，業經異議人於
      本院審理時坦承有上開未依標誌兩段式左轉、逆向行駛等
      情，而撤回此部分聲明異議無訛（即本院99年度交聲字第
      555號案件，見本院卷第18、24頁），且有上開舉發通知
      單、裁決書、監視錄影翻拍照片在卷可稽，上開事實，應
      堪認定。
（二）經證人即舉發員警洪聖育於本院調查時證述：伊當時位於
      現場圖所示之彌陀路往忠義橋方向執行取締，取締地點約
      距離彌陀路、啟明路口約10公尺，因見異議人與另一輛機
      車同時進入該路口，由啟明路違規左轉彌陀路，伊鳴笛（
      吹哨）做手勢攔舉欲將兩輛機車攔下，經伊吹哨一聲時，
      該另一輛機車即停車受檢，異議人卻往人行道上走，伊才
      鳴哨3 聲，催促異議人停車，但異議人攔檢不停，往體育
      路方向逃逸等語（見本院卷第19～21頁）；且經本院當庭
      勘驗證人洪聖育所提出舉發當時之錄影內容，於錄影時間
      10分23秒時，異議人所騎乘之機車與另一機車均自啟明路
      未依兩段式直接左轉彌陀路進入彌陀路車道，另一輛機車
      直行向前，於錄影時間10分24秒有鳴哨1 聲，異議人則先
      停於路口，並將機車移往人行道上，此時有鳴哨3 聲，異
      議人遂於錄影時間10分32秒將車移上人行道後，逆向騎往
      體育路方向離去，有上開勘驗筆錄及翻拍照片、現場圖在
      卷可查，是證人上開所述與事實相符，應堪採信，故異議
      人於上開時地，有未依標誌兩段式左轉之違規行為，經警
      攔查後，拒絕接受稽查而逆向逃逸之事實，應堪認定。
（三）異議人雖以前詞置辯。惟查：
   (1) 異議人於本院審理時陳稱：伊左轉彌陀路時，因看到警察
      在攔別人，而轉至體育路往北之方向等語（見本院卷第17
      頁），是依異議人所行經之方向可清楚見到員警攔查之情
      ，應足認定，則其既已違規，並見警察攔查，其辯稱不知
      警察對伊攔查云云，顯為卸責之詞，不足採信。
   (2) 又異議人與另一輛機車進入彌陀路路口後，並經警鳴哨1
      聲，另一輛機車駕駛人既經警鳴哨1 聲而停下受檢，斯時
      異議人則將機車移上人行道欲逆向離去，則證人洪聖育鳴
      哨3 聲即係針對異議人欲離去現場之制止哨音無疑，故異
      議人在警鳴哨1 聲後，將機車移上人行道欲逆向離去，其
      有逃避稽查之意甚明。
   (3) 另證人洪聖育係在該路口執行舉發交通違規之勤務，故其
      舉發之位置，必在路口附近，是證人洪聖育證述其取締位
      置離路口約為10公尺之情，尚與常情相符，且經證人洪聖
      育證述該取締位置在10公尺內，故鳴哨3 聲，可清楚聽聞
      等語（見本院卷第21頁），復經本院當庭勘驗時該哨音並
      無不清楚之情，是異議人在可明顯聽聞取締哨音之位置，
      仍移車後騎車離去現場之情，亦堪認定，其辯稱未聽聞鳴
      哨聲云云，洵不足採。
四、綜上所述，異議人於上開時地未依兩段式左轉，因有違反處
    罰條例之行為，經警攔查後拒絕停車接受稽查而逃逸，並逆
    向行駛等情明確，原處分機關就此拒絕停車接受稽查而逃逸
    之行為，依道路交通管理處罰條例第60條第1 項之規定逕行
    裁決，並參酌違反道路交通管理事件統一裁罰基準表，裁處
    異議人罰鍰3,000 元，併依同條例第63條第1 項第1 款，記
    違規點數1 點，於法尚無違誤。故本件異議為無理由，應予
    駁回。
五、依道路交通管理處罰條例第87條第2項，道路交通案件處理
    辦法第19條，裁定如主文。
中    華    民    國    99    年    10    月    28    日
                  交通法庭法  官     梁淑美
上列正本證明與原本無異。
如不服本裁定，應於裁定送達後5日內向本院提出抗告狀（應附
繕本）。
中    華    民    國    99    年    10    月    28    日
                          書記官     林金福

司法院資訊處製作；財團法人民間司法改革基金會備份。
